【裁判字號】    95,訴,1895
【裁判日期】    950629
【裁判案由】    強盜等
【裁判全文】
臺灣高雄地方法院刑事判決              95年度訴字第1895號
公  訴  人  臺灣高雄地方法院檢察署檢察官
被      告  甲○○
指定辯護人  本院公設辯護人  黃文德
上列被告因強盜案件，經檢察官提起公訴（95年度偵字第11603
號），本院判決如下：
    主  文
甲○○意圖為自己不法之所有，攜帶兇器，以強暴至使不能抗拒
，而取他人之物，處有期徒刑柒年貳月，褫奪公權參年。美工刀
壹把沒收。
    事  實
一、甲○○因積欠地下錢莊款項無力償還，於民國95年4 月16日
    17時47分許，在高雄縣鳳山市○○○路與華明街口，見乙○
    ○駕駛車牌號碼P2-1190 號自小客車在該處臨時停車，並走
    至中國國際商業銀行提款機前提款，甲○○意圖自己不法之
    所有，見乙○○上車開啟車門進入駕駛座後，隨即開啟車門
    坐進該車後座，攜帶其所有客觀上足以威脅人之生命、身體
    、安全而為兇器之美工刀1 把，架在乙○○之脖子上，並喝
    令其交出現金、不得出聲、聽其指示駕駛，以此強暴之方法
    ，致乙○○不能抗拒，而將其皮夾交付予甲○○，惟皮夾內
    並無金錢，甲○○遂要求乙○○交付手上之手錶（價值新台
    幣《下同》2000元）及置於其腿上之手機（廠牌NOKIA 、型
    號8800，價值28000 元），乙○○為求己身安全遂交出手錶
    及手機，並表示手機內有很重要資料拜託甲○○勿取走ＳＩ
    Ｍ卡，甲○○遂返還其ＳＩＭ卡，嗣乙○○依甲○○之指示
    駕駛上開車輛自中山西路右轉青年路經過鳳山後火車站之地
    下道旁，甲○○要求下車離去，乙○○始獲安全，甲○○旋
    將上揭美工刀1 把丟置於下車處之人行地下道內，並將手錶
    丟棄至曹公圳內，並將強盜所得之手機持至中山西路325 號
    之晶采通訊店販售之，得款11500 元，甲○○將10000 元支
    付地下錢莊欠款，餘款則花用殆盡，嗣為警循線查獲。
二、案經高雄縣政府警察局鳳山分局報告臺灣高雄地方法院檢察
    署檢察官偵查起訴。
    理  由
壹、程序部分：
    本件關於卷內證據資料之證據能力部分，被告及辯護人均不
    爭執證據能力（詳本院卷第25頁），合先敘明。
貳、實體方面：
一、上揭犯罪事實，業據被告於警詢、偵查及本院審理時坦承不
    諱，核與證人乙○○證述遭強盜錢財之情節相符，並有監視
    錄影畫面4 張及讓渡切結書1 紙，與供被告犯罪所用之棗紅
    色長袖上衣1 件扣案可資佐證，足徵被告上開自白與事實相
    符，堪予採信。
二、按強盜罪所施用之強暴、脅迫手段，祗須足以壓抑被害人之
    抗拒，使其喪失意思自由為已足，縱令被害人實際無抗拒行
    為，仍於強盜罪之成立不生影響（最高法院30年度上字第30
    23號判例可資參照）。被告所持之美工刀，係金屬製品，質
    地堅硬且鋒利，是客觀上足以危害他人生命、身體安全，自
    屬兇器無訛；且證人乙○○為女性，被告身攜客觀上具有殺
    傷力之美工刀，並將之架在證人乙○○脖子上，已足使證人
    乙○○感受迫切之危險，心理恐懼而達喪失意思自由，至使
    不能抗拒之程度，應屬強盜之強暴行為無誤。綜上所述，本
    件事證明確，被告加重強盜犯行，洵堪認定，應予依法論科
    。
三、核被告所為，係犯刑法第330 條第1 項、第321 條第1 項第
    3 款之攜帶兇器加重強盜罪。爰審酌被告正值壯年，竟不思
    循合法途徑賺取所需，反以攜帶兇器強盜方式謀財，嚴重破
    壞社會秩序及治安，並危及被害人之人身安全，惟念其犯後
    坦承全部犯行，態度尚稱良好，且未傷害證人乙○○及所得
    財物價值非鉅等一切情狀，量處如主文所示之刑，以資懲儆
    。又依被告犯罪性質，於社會治安有重大危害，認有褫奪公
    權之必要，爰併予宣告褫奪公權3 年。至美工刀1 把，係被
    告所有且供其犯加重強盜案件所用之物，業據其陳述在卷，
    雖未扣案，然無證據證明已經滅失，仍應依刑法第38條第1
    項第2 款規定宣告沒收。至扣案之長袖上衣1 件，雖被告供
    述係其所有，且行為時曾穿戴在身，但此開衣物係被告平日
    衣著，並非專供犯罪用之物或違禁物，非義務沒收物，亦與
    強盜犯行無關聯性，爰不為沒收之諭知（最高法院18年上字
    第13 79 號、19年上字第1651號、51台非字第13號判例意旨
    參照）。
四、另按刑法第59條規定犯罪情狀可憫恕者，得酌量減輕其刑，
    固為法院依法得自由裁量之事項，然非漫無限制，必須犯罪
    另有特殊之原因與環境，在客觀上足以引起一般同情，認為
    即予宣告法定最低度刑期尤嫌過重者，始有其適用。是為此
    項裁量減刑時，必須就被告全部犯罪情狀予以審酌在客觀上
    是否有足以引起社會上一般人之同情，而可憫恕之情形，始
    稱適法（最高法院88年度台上字第6683號判決要旨參照）。
    而本案被告犯行，已如前述，其雖坦承全部犯行，且未傷害
    證人乙○○，然依被告犯罪情狀，僅因為償還積欠地下錢莊
    款項，即持兇器進入他人車內強盜財物，此一行徑危害社會
    治安甚鉅，並使社會善良百姓人人自危，嚴重斲傷社會善良
    風俗，其本案犯罪情狀亦無顯可憫恕之情形，無從依刑法第
    59條規定酌減其刑，併此敘明。
據上論斷，應依刑事訴訟法第299 條第1 項前段，刑法第330 條
第1 項、第321 條第1 項第3 款、第37條第2 項、第38條第1 項
第2 款，判決如主文。
中    華    民    國    95    年    6     月    29    日
                    刑事第七庭  審判長法  官  孫啟強
                                      法  官  蔡川富
                                      法  官  張茹棻
以上正本證明與原本無異。
如不服本判決，應於收受送達後10日內，向本院提出上訴狀。
中    華    民    國    95    年    6     月    29    日
                                      書記官  陳惠玲
附錄本案論罪科刑法條：
刑法第330條第1項
犯強盜罪而有第321條第1項各款情形之一者，處7年以上有期徒
刑。
刑法第321條第1項第3款
犯竊盜罪而有下列情形之一者，處6月以上、5年以下有期徒刑：
三、攜帶兇器而犯之者。


司法院資訊處製作；財團法人民間司法改革基金會備份。
